臺灣高等法院臺中分院刑事判決　　　　　　　民國九十三年度上訴字第一二七○號
　　上　訴　人　臺灣臺中地方法院檢察署檢察官
　　被　　　告　乙○○
　　選任辯護人　楊玉珍
　　　　　　　　林期
右上訴人因被告偽造有價證券案件，不服臺灣台中地方法院中華民國九十三年六月三
十日第一審判決（民國九十三年度訴緝字第三十三號，起訴案號：臺灣台中地方法院
檢察署民國八十三年度偵字第一一二○三號），提起上訴，本院判決如左：
    主      文
上訴駁回。
    理      由
一、公訴意旨略以：乙○○為甲○○之胞姐，於民國八十三年一月間，在台中市不詳
    地址之惠虹茶葉店內向甲○○偽稱：「你名下之土地與人合建，到時必須在銀行
    有設立帳戶，有我朋友任職金融機構，可辦理支票存款開戶，如果賺錢亦直接將
    錢匯入該帳戶」等語，甲○○不疑有他，遂填寫乙○○已備好之銀行開戶資料，
    但事後乙○○拒絕告知開戶之結果，並竊取甲○○之印章之後向華南商業銀行南
    台中分行請領三三八四─一號帳戶之空白支票，並簽發甲○○為付款人，票號Ｎ
    Ｂ0000000號、到期日八十三年四月二十八日（起訴書誤載為八十三年四
    月二十六日），面額新台幣（下同）十二萬之支票（起訴書誤載為十一萬元），
    一紙向案外人李婷婷借錢，因李婷婷向法院申請發支付命令，甲○○始知受騙，
    因認乙○○涉有偽造有價證券犯嫌等語。
二、按犯罪事實應依證據認定之，無證據不得認定犯罪事實，又不能證明被告犯罪者
    ，應諭知無罪之判決，刑事訴訟法第一百五十四條第二項、第三百零一條第一項
    分別定有明文。次按事實之認定，應憑證據，所謂證據，須適於為被告犯罪事實
    之證明者，始得採為斷罪資料，如未能發現相當證據，或證據不足以證明，自不
    能以推測或擬制之方法以為裁判基礎，又認定不利於被告之事實，須依積極證據
    ，苟積極證據不足為不利於被告事實之認定時，即應為有利於被告之認定，更不
    必有何有利之證據，最高法院五十三年臺上字第二七五０號、三十年上字第八一
    六號、四十年臺上字第八六號分別著有判例可資參照。
三、訊據被告乙○○，矢口否認有檢察官所述之犯行，辯稱其當時有徵求告訴人乙○
    ○之同意，要在銀行開戶並領取支票使用，才通知銀行人員攜帶有關資料到惠虹
    茶葉店，由告訴人親自在支票存款契約書上簽名蓋章，完成申請手續後，由告訴
    人開車載其到銀行領取支票，並由告訴人授權其保管及使用支票，印鑑章也是告
    訴人交其保管用以簽發支票，且告訴人到台中與其住在一起，共同生活，並一起
    經營美髮店，其簽發支票用以支付裝璜費用，買車、生活費用等，且也將支票借
    給林清順（被告之胞弟、告訴人之胞兄）使用，兄弟姊妹均知其使用告訴人之支
    票，絕無偽造有價證券之情事等語。
四、查告訴人在華南商業銀行南台中分行設立支存戶第三三八四─一號帳戶，領取支
    票使用，確係其親自在開戶申請書、約定書上簽名蓋章，已經告訴人在原審坦承
    不諱（訴緝字第三十三號卷第六十六頁），又有該行檢送之開戶申請書、約定書
    、身份證影本及台中市票據交換所支票存款戶票據徵信開戶查詢簡覆單等附原審
    卷可稽（訴字第九十號卷），則告訴人有同意在銀行開戶領取支票使用之事實，
    要無可疑。
五、次查被告與告訴人於八十一年到八十三年間，二人一起居住在台中市○○區○○
    路二段三十三巷八弄十四號六樓共同生活，八十三年一月二十五日申請開戶時仍
    住在一起，也為告訴人所不否認，且二人共同經營美髮店，並購買珠寶陳列在美
    髮店銷售，也一起買服飾，均由被告簽發告訴人之支票使用，有證人林淑霞在原
    審結證：「她們是姊妹，當時乙○○、甲○○也有到過我的服飾店」，「乙○○
    跟我說要跟甲○○要開美髮店，要我轉讓一些珠寶給她，當時乙○○是開票給我
    的，我也有到她們的美髮店去看，是她們二人共同開的美髮店，店名我忘記，當
    時乙○○說是她們店理要轉賣的珠寶」，「我洗完頭，也有付洗髮的費用，也看
    看我的珠寶是否有在她們店裡展售，乙○○告訴我，是她妹妹甲○○要開美髮店
    ，所以我才去求證」，「依我研判，甲○○應該知道乙○○使用她的支票，因為
    乙○○來購買珠寶時，說是要籌備開店給她妹妹經營的，我去查證，確實是甲○
    ○在經營該美髮店的，當時她們二姊妹都有在場，乙○○也引導我去看展示的珠
    寶，因為都是同一家店，二人都在裡面，甲○○應該知道乙○○向我買這些珠寶
    的」，「後來支票均有全部兌現，卷內票據金額合計約有六十幾萬元」 (訴緝字
    第三十三號卷第二三四─二四○頁），又有泰慶汽車公司之職員簡宏隆結證：「
    被告當時有跟我買過好幾部車，八十三年三月是有買一部福特的新車，該車價款
    為五十萬左右」，「當時是登記在甲○○名下，但接洽是由乙○○和我接洽的」
    ，「我到台中時，都是跟乙○○接洽的，也有遇過乙○○、甲○○二人，因她們
    二人住在一起，所以我才認識甲○○」，「甲○○知道要買這部車的事」，經檢
    察官訊以：「登記在甲○○名下之車，有跟甲○○接洽過嗎」，證人答稱：「因
    為那部是辦理分期付款，一定要經過甲○○之簽名」，並稱：「因為甲○○買車
    ，又開甲○○的票，是很正常的，所以我不懷疑，如果買車的人和開票之人不同
    時，我就會請交付支票之人背書」（同上卷第二二三─二二八頁）有筆錄之記載
    足憑。再參以告訴人之支票其中第0000000號，八十三年三月十三日期、
    面額五萬元，係由林清順背書使用，有支票影本在卷可資佐證（原審卷第一七二
    頁），而林清順係被告之胞弟，告訴人之胞兄，可知兄弟姊妹間均知被告在使用
    告訴人之支票，要堪認定。
六、告訴人雖稱被告說要辦理土地過戶及土地合建之事，其才將身分證、印章等資料
    交付被告，且其簽名係因土地要向銀行貸款蓋合建房屋，須要開戶，其才加以簽
    名，並非要開戶領支票使用等語，然與告訴人在告訴狀中記載：「被告乙○○係
    告訴人甲○○之胞姊，於民國八十二、三年間，在台中市間告訴人稱渠有朋友任
    職金融機構，可介紹告訴人在銀行辦理支票存款戶之開戶等語，因此告訴人乃同
    意與被告前往申請支票之開戶」之情不符，參以介紹被告及告訴人與銀行人員認
    識之林淑霞在原審結證：「我記憶中，應是乙○○主動找我的，開票的後續情形
    ，是乙○○找她妹妹開戶的，當初是在我弟弟的茶葉店洽談的，我打電話請她們
    過來，我肯定乙○○有過來‧‧‧‧當時乙○○有介紹是她妹妹，來的二人是要
    來開支票戶的，主要的目的是乙○○要求介紹銀行來辦理開戶的，當時銀行有來
    三、四人，乙○○是她們二姊妹來，她們和銀行是談支票開戶的事」，「當時只
    是要開戶，要我介紹銀行給她們認識，我並沒有跟她們談到土地合建過戶之事」
    ，即告訴人地坦承：「當初我有跟乙○○一起去該茶葉店，是要去見銀行的人」
    （原審卷第二三七、二四一、二四二頁），可知告訴人應係與被告共同向銀行人
    員表示要開戶領取支票使用無誤，何況在申請書之審查意見欄明白記載：「申請
    人與其夫共同經營住宅、樓房之起造，因需用支票，擬以申請人名義在行開立支
    存戶往來，查詢票據交換所無不良紀錄，請准予開戶」。有申請書影本在卷可按
    ，足認告訴人當時確係明知要申請支票使用，其事後在原審及本院改稱係要辦理
    土地貸款及土地合建之事，應非真正。至申請書上營業種類記載：「建築業」，
    此係申請書支票使用之原因，被告縱使有對銀行人員作此說明，但並不影響告訴
    人真正申請支票使用之意思。
七、告訴人於八十三年一月二十五日申請開戶，到八十三年二月一日被告乙○○即開
    始簽發告訴人之支票使用，到八十三年四月十二日止，曾簽發甚多之支票，有華
    南商業銀行存款往來明細表及支票正反面影本等附卷可稽（原審卷第四十六─五
    十頁、一四○─二○四頁），可知告訴人係將空白支票及印鑑均交由被告使用，
    否則被告不可能簽發如此多之支票，則告訴人僅指訴被告偽造第0000000
    號，八十三年四月二十八日期、面額十二萬元之支票一紙，向案外人李婷婷借款
    ，顯非真實，參以告訴人在原審供稱：「因人家拿支票告我，我背負那麼多的債
    務，我才提出告訴，我希望乙○○自己出來承擔，不要讓我背負債務，不然別人
    說我們是共謀」「其他的沒有告訴，因李婷婷對我提出告訴，所以我只告這張」
    ，（原審卷第二九一、二九二頁），又有台灣彰化地方法院八十三年促字第二二
    五○號債權人李婷婷對債務人甲○○所發之支付命令在卷足憑（偵字第三頁），
    可見告訴人之對被告提出偽造有價證券之告訴，純粹係要脫免其應負之票據債務
    而已。
八、按刑法上所謂偽造有價證券，以無權簽發之人冒用他人名義簽發為要件，如果行
    為人基於本人之授權，或其他原因有權簽發者，則與無權之偽造行為不同，本件
    被告既係經由告訴人之同意，由告訴人在開戶申請書及約定書上簽名，並提供身
    分證影本向銀行申請開戶後領取支票，於支票領取後均由被告保管，且告訴人之
    印鑑也始終由被告保管，用以簽發支票，足認被告係有權簽發告訴人之支票，參
    以告訴人在原審供稱：「乙○○用我們家的土地辦理設定，由我出面，向我的朋
    友借三百萬元，錢後來也沒有還，還有向我婆婆借的一百八十萬元，也有向我大
    伯張順閔借款約四、五十萬元，由乙○○簽本票，由我背書，有部分是跟我婆婆
    借的‧‧‧‧還有透過我向前夫家的姐姐借四、五十萬元」（原審卷第二九○頁
    ），可知被告與告訴人關係密切，告訴人還在本票背書向親戚朋友借錢，供被告
    週轉，則告訴人同意被告簽發其支票使用，應堪信為真實，被告應無偽造有價證
    券之情事。
九、綜上所述，並無任何積極證據足認被告有何偽造有價證券之犯行，即不能證明被
    告犯罪，從而不能僅憑告訴人有瑕疵之指訴，及為免除其自己票據債務之供詞，
    而入被告於罪，原審因而諭知無罪之判決，自無不合，檢察官之上訴為無理由，
    應予駁回。
十、據上論斷，應依刑事訴訟法第三百六十八條判決如主文。
本案經檢察官丙○○到庭執行職務。
中      華      民      國      九十三  年      十一    月      二      日
                                臺灣高等法院臺中分院刑事第八庭
                                      審判長法  官  羅  得  村
                                            法  官  劉  榮  服
                                            法  官  陳  毓  秀
右正本證明與原本無異。
檢察官得上訴。
如不服本判決應於收受送達後十日內向本院提出上訴書狀，其未敘述上訴之理由者並
得於提起上訴後十日內向本院補提理由書（均須按他造當事人之人數附繕本）。
                                            書記官  林  水  濱
中      華      民      國      九十三  年      十一    月      三      日
                                                                        Ａ
